臺灣高等法院臺中分院民事裁定　九十三年度家抗字第八九號
　　　抗　告　人　甲　○
　　　送達代收人　胡偉傑
　　　相　對　人　乙○○
右抗告人因與相對人間履行同居事件，對於民國九十三年七月三十日臺灣南投地方法
院九十三年度婚字第七四號所為裁定提起抗告，本院裁定如左：
　　　主　　　文
原裁定廢棄，發回台灣南投地方法院。
　　　理　　　由
一、按修正前民法第一千零二條規定，妻以夫之住所為住所，贅夫以妻之住所為住所
    ，但約定夫以妻之住所為住所，或妻以贅夫之住所為住所者，從其約定。嗣經修
    正為夫妻之住所由雙方書面協議之，協議不成時，得聲請法院定之，法院為前項
    裁定前，以夫妻共同戶籍地推定為其住所，並於八十七年六月十七日公布施行。
    惟，民法親屬編施行法第一條後段規定，關於親屬之事件，在修正前發生者，除
    本施行法有特別規定外，不適用修正後之規定。而親屬編施行法就夫妻住所地並
    無特別規定，因而在親屬編修正前結婚者，其住所地仍應適用舊法規定之「妻以
    夫之住所為住所」規定。經查，兩造於六十四年一月十八日結婚，有台灣台北地
    方法院公證書可稽（原審卷第三十頁），依上開說明，兩造住所地仍應適用舊法
    規定之「妻以夫之住所為住所」規定。
二、又依一定事實，足認有久住之意思，住於一定之地域者，即為設定其住所於該地
    ，依一定事實，足認以廢止之意思，離去其住所者，即為廢止該住所，民法第二
    十條第一項、第二十四條亦有明文。抗告人主張伊已於八十年間將原戶籍地之房
    屋台北縣永和市○○路○段一零六巷十弄一號五樓出售，已廢止該住所，果爾，
    則抗告人於八十年間即顯無在台北縣永和市○○路○段一零六巷十弄一號五樓久
    居之意思，該處即非兩造之住所地。原審疏未詳查抗告人是否已於八十年間將原
    戶籍地之房屋台北縣永和市○○路○段一零六巷十弄一號五樓出售，及其出售後
    實際上住於何處？遽謂台北縣永和市○○路○段一零六巷十弄一號五樓為兩造之
    住所地，將案件移送台灣板橋地方法院審理，核有違誤，抗告意旨指摘原裁定不
    當，求予廢棄，為有理由，應由本院將原裁定廢棄，發回原法院更為調查為適當
    之處理。
據上論結，本件抗告為有理由，依民事訴訟法第四百九十二條，裁定如主文。
中　　　華　　　民　　　國　　九十三　　年　　　十　　　月　　 十二　　 日
~B1　家事法庭審判長法　官　陳照德
~B2　　　　　　　　法　官　陳成泉
~B3　　　　　　　　法　官　曾謀貴
右為正本係照原本作成。
本件得依民事訴訟法第四百八十六條第四項再抗告。如提起再抗告者應於裁定送達後
十日內向本院提出抗告理由狀（須按照他造人數附具繕本）並繳納抗告裁判費新台幣
壹仟元，同時委任律師或具有律師資格之關係人為代理人。（條文附註於後）
~B 　 　　　　　　書記官　王瑩澤
中　　　華　　　民　　　國　　九十三　　年　　　十　　　月　　 十三　　 日
附註：
民事訴訟法第四百八十六條
  抗告，除別有規定外，由直接上級法院裁定。
　抗告法院之裁定，以抗告不合法而駁回者，不得再為抗告；但得向原法院提出異議
　。
  前項異議，準用第四百八十四條第二項及第三項之規定。
　除前二項之情形外，對於抗告法院之裁定再為抗告，僅得以其適用法規顯有錯誤為
　理由，並經原法院之許可者為限。
  前項許可，以原裁定所涉及之法律見解具有原則上之重要性者為限。
　第四百三十六條之三第三項、第四項及第四百三十六條之六之規定，於第四項之抗
　告準用之。
民事訴訟法第四百九十五條之一第二項                                                                        Ｙ
　第四百三十六條之二第一項之逕向最高法院抗告、第四百八十六條第四項之再為抗
　告，準用第三編第二章之規定。
民事訴訟法第四百六十六條之一                                                                       Ｙ
　對於第二審判決上訴，上訴人應委任律師為訴訟代理人。但上訴人或其法定代理人
　具有律師資格者，不在此限。
　上訴人之配偶、三親等內之血親、二親等內之姻親，或上訴人為法人、中央或地方
　機關時，其所屬專任人員具有律師資格並經法院認為適當者，亦得為第三審訴訟代
　理人。
  第一項但書及第二項情形，應於提起上訴或委任時釋明之。
　上訴人未依第一項、第二項規定委任訴訟代理人，或雖依第二項委任，法院認為不
　適當者，第二審法院應定期先命補正。逾期未補正亦未依第四百六十六條之二為聲
　請者，第二審法院應以上訴不合法裁定駁回之。
　　　　　　　　　　　　　　　　　　　　　　　　　　　　　　　　　　　　Ｂ
